【裁判字號】    89,自,563
【裁判日期】    890921
【裁判案由】    違反動產擔保交易法
【裁判全文】
臺灣臺中地方法院刑事判決                          八十九年度自字第五六三號
    自  訴  人  久興車業股份有限公司  設台中市○○○路○段八十九巷二十一號
    代  表  人  甲○○
    被      告  乙○○
右列被告因違反動產擔保交易法案件，經自訴人提起自訴，本院判決如左：
    主  文
乙○○無罪。
    理  由
一、自訴意旨略以：被告乙○○於民國（下同）八十九年一月二十六日日以動產擔保
    交易附條件買賣方式，向自訴人購買車牌號碼ＢＺＭ─二九二號機車一輛，為動
    產擔保交易之債務人，約定總價金新台幣（下同）四萬四千五百元，除繳付頭期
    款五千五百元外，餘三萬九千元分十二期給付，每月一期，每期付款五千零一十
    元，標的物存放地點為台中縣沙鹿鎮洛泉里養泉莊十一號，在價金未付清前，標
    的物所有權仍屬出賣人所有，買受人僅得依約占有使用，不得任意遷移或為其他
    處分等。詎乙○○在取得標的物後，即未支付分期款，經自訴人多次催促並前往
    約定標的物存放處所查看，均無所獲，被告乙○○顯已將該標的物遷移。因認被
    告涉有違反動產擔保交易法第三十八條之罪嫌云云。
二、按犯罪事實應依證據認定之，無證據不得推定其犯罪事實，刑事訴訟法第一百五
    十四條定有明文。且自訴被告犯罪，除應具體說明被告犯罪事實外，尚屬提出適
    於憑以認定犯罪之証據，以為法院調查，審認之依據。反之，被告否認犯罪，除
    就自訴人所提之証據，提出反証或証明該項事証並非真實者外，就其本身並無如
    自訴人所舉之犯罪時，因此項消極未犯罪之事實，被告無從舉証，自不負舉証責
    任。最高法院七十四年台上字第三六四五號著有判例可資參照。再者，動產擔保
    交易法第三十八條之罪，必以行為人在主觀上有不法所有之意圖，於客觀上有將
    標的物遷移、出質、移轉、抵押或為其他處分之行為始足構成，二者缺一不可，
    此觀該法條之規定甚明，是以，如行為人於客觀上並無上開行為時，即難論以該
    罪，此乃我採罪刑法定主義之當然解釋結果。
三、自訴人認被告涉有前開罪嫌，無非以被告拖延拒不清償分期款，至契約標的物約
    定存放處所時均查無人車在該處等情為其主要論據。訊據被告乙○○固坦承有向
    自訴人以附條件買賣方式購買該機車，並有部分價金未付清之事實，惟堅決否認
    有何遷移該機車之行為，辯稱：契約上之標的物存放處所係伊依當時身分証之戶
    籍住址即台中縣沙鹿鎮洛泉里養泉莊十一號填載，實際上伊於購買上開機車時，
    即住於台中縣沙鹿鎮○○路四０九巷五十五號現址，買車後即將該車置於中山路
    住處使用迄今，並未遷移，嗣因伊於八十九年二月二十一日離職，沒有工作收入
    ，故未按期繳款，現願將車輛返還予自訴人等語。經查，自訴人代表人陳稱渠公
    司派員於八十九年三月初去現場找（指台中縣沙鹿鎮洛泉里養泉莊十一號）時，
    並未找到被告，也未見機車於該處，而其復未能確認被告於購車後將該車置於何
    處使用，然被告於八十五年四月二十四日即將戶籍遷至台中縣沙鹿鎮○○路四０
    九巷五十五號現址，惟於八十九年三月八日始前往補登身分証之情，有其戶籍謄
    本及購車時之身分証影本一份在卷可稽，參以被告於本院調查時，業已將上開機
    車返還予自訴人，足認被告辯稱伊於購車後即將該機車置於中山路現址使用迄今
    等語尚非無憑。是以，被告固未依照契約將標的物置於約定處所而有違約之事實
    ，惟尚難認其實際有何「遷移、出質、移轉、抵押或為其他處分」之行為，顯與
    動產擔保交易法第三十八條之構成要件不該當，即難遽以該罪相繩。本件應係民
    事債務不履行之問題，應由自訴人另循民事途逕解決。此外復查無其他積極證據
    足資證明被告有何違反動產擔保交易法第三十八條之犯行，不能證明被告犯罪，
    爰應為其無罪之諭知。
四、本案被告固於繳交頭期款取得標的物後，分期款即分文未繳，然查其於購車時，
    係以真名為之，並出示真實之身分証件供自訴人公司查核憑辦，並無虛偽之情，
    參以被告陳稱係因為後來沒有工作，才無法付款，並非有意詐騙自訴人等語，是
    亦尚難認被告涉有刑法三百三十九條第一項之詐欺取財罪嫌，附此敘明。
據上論斷，應依刑事訴訟法第三百四十三條、第三百零一條第一項判決如主文。
中    華    民    國      八十九      年       九      月     二十一    日
                                    台灣台中地方法院刑事第二庭
                                        法  官  吳  幸  芬
右正本證明與原本無異。
如不服本判決，應於判決送達後十日內向本院提出上訴狀，上訴於臺灣高等法院臺中
分院( 須附繕本 )。
                                         書記官
中    華    民    國      八十九      年       九      月     二十五    日


司法院資訊處製作；財團法人民間司法改革基金會備份。
